【裁判字號】    89,訴,586
【裁判日期】    890605
【裁判案由】    業務過失致死等
【裁判全文】
臺灣桃園地方法院刑事判決                          八十九年度訴字第五八六號
    公  訴  人  臺灣桃園地方法院檢察署檢察官
    被      告  甲○○
右列被告因業務過失致死等案件，經檢察官提起公訴（八十九年度偵字第九六０號）
本院判決如左：
    主  文
甲○○從事業務之人，因業務上之過失致人於死，處有期徒刑伍月；又違反事業單位
工作場所發生死亡職業災害時，雇主應於二十四小時內報告檢查機構之規定，處罰金
新台幣參萬元，如易服勞役以新台幣玖佰元即銀元參佰元折算壹日。緩刑貳年。
    事  實
一、甲○○為從事油漆、粉刷業務之人，自民國八十八年八月廿日起，僱用持中華民
    國台灣地區出入境證之澳門人楊仕南擔任現場油漆工，並於同年月二十六日，向
    永興設計工程有限公司承攬位於桃園縣大園鄉○○○路○段三百六十九號突破通
    訊股份有限公司（下稱突破公司）廠房整修工程之外牆油漆工程。甲○○乃勞工
    安全衛生法第二條第二項所規定之雇主，依勞工安全衛生法第五條第一項第五款
    及勞工安全衛生設施則第二百二十七條之規定，對於勞工在石綿板構築之屋頂從
    事作業，勞工有墜落之虞者，應於屋架上設置適當強度且寬度在三十公分以上之
    踏板或裝設安全護網，此為其附隨義務，黃某並應可預見員工於工廠屋頂施工不
    慎墜落，將有致死之可能，惟認不可能發生，竟疏未依上開規定設置安全措施；
    適楊仕南於八十八年八月廿六日下午四時三十分許，在突破公司上開工廠屋頂油
    漆時，不慎失足踏穿屋頂之塑膠採光板後即因無防護措施逕墜落至地，嗣經送醫
    急救仍因顱骨骨折合併出血之傷害不治死亡。甲○○遲至同年月二十八日上午十
    時始報告檢查機構。
二、案經台灣桃園地方法院檢察署檢察官自動檢舉偵查起訴。
    理  由
一、右開事實業據被告甲○○坦承不諱，核與證人即同時在現場工作之莊寶才證述情
    節相符，並有行政院勞工委員會北區勞動檢查所（起訴書誤載為台灣省政府勞工
    處北區勞動檢查所）八十八年十二月七日台八十八勞北檢營字第一六一一四號函
    及所附職業災害檢查報告書各一份附卷可稽，被害人確係因上開事故受傷不治死
    ，亦經台灣桃園地方法院檢察署檢察官督同法醫師（公訴人誤載為檢驗員）相驗
    屬實，製有勘驗筆錄、相驗屍體證明書、驗斷書各一份在卷可憑。按雇主就防止
    有墜落、崩塌等之之作業場所引起之危害，應有符合標準之必要安全衛生設備，
    且雇主對於勞工於石綿板、鐵皮板、瓦、木板、茅草、塑膠等材構築之屋頂從事
    作業時，為防止勞工踏穿墜落，應於屋架上設置適當強度，且寬度在三十公分以
    上之踏板或裝設安全護網，勞工安全衛生法第五條第一項第五款及勞工安全衛生
    設施規則第二百二十七條分別設有規定，被告身為雇主，踐行上開規定為其義務
    ，且其並應能預見於前開工廠施工，失足墜地將有致死可能，乃其竟因過於自信
    認為不致發生而未設置，自應認有過失，並與前開死亡災害之發生有因果關係；
    又按事業單位工作場所發生死亡職業災害時，應於二十四小時內報告檢查機構，
    勞工安全衛生法第二十八條第二項規定甚明，被告雖辯稱警察通知時已超過二十
    四小時，當時正忙著處理喪事云云，惟查被告上開通知檢查機構之義務係其法定
    義務，毋待警察通知即應為之，其未此之為，仍難謂為合法，所辯不足為採，是
    其犯行事證明確，堪以認定。
二、核被告所為，係犯刑法第二百七十六條第二項、勞工安全衛生法第三十一條第一
    項、第三十二條第一項第二款（公訴人誤載為第三十三條第一項第二款，應予更
    正）等罪；其一行為犯刑法第二百七十六條第二項及勞工安全衛生法第三十一條
    第一項之罪，為想像競合，應從一重之刑法第二百七十六條第二項處斷（最高法
    院八十七年度第六次刑事庭決議亦採同一見解），公訴人以該二罪間具刑法牽連
    犯之關係固非無見，惟牽連犯者係犯一罪而其方法或結果之行為犯他罪名之意，
    其方法或結果間具手段及目的之取向，惟被告所犯前揭二罪則均屬過失犯之性質
    ，彼此間本無犯一罪而其方法或結果犯他罪之可能，其見解容有未洽，應予說明
    。被告所犯勞工安全衛生法第三十二條第一項第二款之罪與另二罪間，犯意各別
    、行為各異，應予分論併罰，公訴人認有裁判上一罪關係，核非妥適，尚不可採
    。爰審酌被告觸犯本罪之過失程度、所生之危害、犯罪坦承犯行、態度良好及其
    他一切情狀，量處如主文所示之刑。又被告前未曾受有期徒刑以上刑之宣告，因
    一時失慮，偶罹刑典，事後已與死者家屬達和民事賠償之和解，有和解書一份附
    卷可稽，其經此刑之宣告後，應知警惕而無再犯之虞，本院因認暫不執行其刑為
    當，爰予宣告緩刑，用啟自新。
據上論斷，應依刑事訴訟法第二百九十九條第一項前段、勞工安全衛生法第五條第一
項第五款、第三十一條第一項、第三十二條第一項第二款、刑法第十一條前段、第二
百七十六條第二項、第五十五條、第七十四條第一款、罰金罰鍰提高標準條例第一條
前段、現行法規所定貨幣單位折算新臺幣條例第二條，判決如主文。
本案經檢察官呂理銘到庭執行職務。
中      華      民      國      八十九     年      六      月    五      日
                                   台灣桃園地方法院刑事第五庭
                                       法  官  范  清  銘
右正本證明與原本無異。
如不服本判決應於判決送達後十日內向本院提出上訴狀。
                                       書記官  劉  希  賢
中      華      民      國      八十九     年      六      月    五      ?
附論罪科刑依據之法條：
刑法第二百八十六條第一項：
因過失致人於死者，處二年以下有期徒刑、拘役或二千元（現已提高十倍為二萬元）
以下罰金。
從事業務之人，因業務上之過失犯前項之罪者，處五年以下有期徒刑或拘役、得併科
三仟元（現已提高十倍為三萬元）以下罰金。
勞工安全衛生法第三十一條
違反第五條第一項或第八條第一項之規定，致發生第二十八條第二項第一款之職業災?
害者，處三年以下有期徒刑、拘役或科或併科新台幣十五萬元以下罰金。
法人犯前項之罪者，除處罰其負責人外，對該法人亦科以前項之罰金。
勞工安全衛生法第三十二條
有左列情形之一者，處一年以下有期徒刑、拘役或科或併科新臺幣九萬元以下罰金：
一  違反第五條第一項或第八條第一項之規定、致發生第二十八條第二項第二款之職
    業災害。
二  違反第十條、第二十條第一項、第二十一條第一項、第二十二條第一項或第二十?
    八條第二項、第四項之規定。
三  違反主管機關或檢查機構依第二十七條所發停工之通知。
法人犯前項之罪者，除處罰其負責人外，對該法人亦科以前項之罰金。


司法院資訊處製作；財團法人民間司法改革基金會備份。
